臺灣高等法院臺南分院民事判決
111年度上字第123號
上  訴  人  喬雅玲(Cara Lin Bridgman)

訴訟代理人  徐宏昇律師
            劉俞佑律師
            劉思瑜律師
被上訴人    甲○○ 

            乙○○  
上  二  人
訴訟代理人  蔡豐徽律師
上列當事人間請求侵權行為損害賠償事件，上訴人對於民國111
年3月25日臺灣臺南地方法院第一審判決（110年度訴字第1121號
）提起上訴，本院於111年7月26日言詞辯論終結，判決如下：
    主  文
上訴駁回。
第二審訴訟費用由上訴人負擔。
    事實及理由
一、上訴人主張：伊與被上訴人甲○○於民國90年間結婚，共同居
    住於臺中市○○區○○街00巷0弄00號址（下稱共同居所），夫
    妻感情原為和睦，101年間更共同在花蓮購地建屋，擬作將
    來居處。詎甲○○無故於103年7月16日搬離共同居所，與被上
    訴人乙○○同居於臺南市○區○○段000○號建物（門牌號碼為同
    市區○○路○段000巷0弄0○0號，下稱系爭公寓）。被上訴人之
    同居行為侵害伊之配偶權、人格權，及違背上訴人與甲○○所
    約定不得與第三人發生性行為之忠貞契約，被上訴人自應停
    止性交行為、乙○○應搬離系爭公寓，移除其個人物品，被上
    訴人並不得再為同居行為。又系爭公寓係伊與甲○○共同購置
    ，乙○○居住於系爭公寓之行為，使其受有相當於租金之損害
    ，乙○○應賠償伊新臺幣（下同）73萬元。而被上訴人之婚外
    情行為，使伊社會評價受有損害，應賠償伊精神慰撫金100
    萬元。爰依民法第18條、第184條第1項前段、第185條第1項
    、第195條，及忠貞契約關係，為前開請求。原判決為伊敗
    訴判決，尚有未洽。上訴聲明：（一）原判決廢棄。（二）
    被上訴人應停止並不得為性交或其他足以刺激或引發性慾或
    滿足性慾的行為。（三）乙○○應立即遷出、搬離系爭公寓及
    其頂樓加蓋部分，並移除、除去、毁棄任何位在該房屋及其
    頂樓加蓋部分内外屬於乙○○的物品、影像、文字、記號、電
    磁記錄。禁止乙○○於上址續為居住、進出或其他利用行為。
    每遲延1日應支付伊500元正，及自次日起至清償日止以年利
    率5%計算之利息。（四）被上訴人不得在任何時間、任何地
    點、以任何方式同居、同住、過夜或同處一室。（五）被上
    訴人應連帶給付上訴人100 萬元正，並自110年9月4日起至
    清償日止，按年利率百分之5 計算之利息。（六）乙○○應支
    付上訴人73萬元，及自110年9月4日起至清償日止以年利率
    百分之5計算之利息。（七）第五、六項聲明請准予供擔保
    宣告假執行。
二、被上訴人則以：被上訴人熟識多年，父母熟稔，數年前互認
    為義兄妹。因乙○○罹病手術後羸弱，亦同茹素，故常至甲○○
    居住之系爭公寓共餐，並探訪託養之愛犬，兩人並未同居，
    在系爭公寓內拍照等活動俱屬正常社交往來。又系爭公寓係
    甲○○向○○設計代表人之配偶方○○之父購買，並將裝潢工程委
    由○○設計施作，僅授權拍攝裝潢照片供廣告宣傳用，不知系
    爭文章內容，乙○○亦無以業主身分撰寫系爭文章、同意○○設
    計轉發之可能。上訴人任意採擷系爭文章廣告內容，虛構被
    上訴人婚外情之事實；上訴人非系爭公寓所有權人，無由干
    涉甲○○所有權能或為租金之主張；而配偶權非人格權，即令
    所訴屬實，僅得請求民法第195條規定之損害賠償，無依同
    法第18條規定請求除去侵害或防止之餘地等語，資為抗辯。
    答辯聲明：（一）上訴駁回。（二）如受不利判決，願供擔
    保，請准宣告免為假執行。
三、不爭執之事項：
(一)上訴人為美國國民，與我國國民甲○○於00年0月00日在美國
    田納西州舉行公開儀式結婚，並於同年0月00日於我國辦理
    結婚登記，婚姻關係現存續中。兩人婚後共同居住於共同居
    所，甲○○於103年7月16日起搬離共同居所分居。
(二)系爭公寓於106年7月11日登記為甲○○所有，甲○○於同年月16
    日將戶籍遷入該址。
(三)系爭公寓之裝潢由方○○設計、施作，並曾於109年10月28日
    以臉書帳號「○○設計」、「○○設計（方○○）」之頁面，發布
    如原審補字卷第31至259 頁關於系爭公寓裝修之文章及照片
    予不特定人觀覽。
(四)甲○○與上訴人前經臺灣臺中地方法院宣告改用分別財產制確
    定（該院107 年度司家婚聲字第9 號、108 年度家抗字第12
    號裁定）。
(五)上訴人為○○大學聘任之助理教授，109 年度課稅所得87萬3,
    527元；甲○○大學學歷，外貿公司職員，扣除勞健保月薪3 
    萬1,800元，109 年度課稅所得38萬1,600元，乙○○碩士學歷
    ，於小吃店打工，月薪約1 萬2,000元，109 年度課稅所得0
     元。
(六)上訴人與甲○○為舉行結婚儀式時，曾朗讀如原審訴字卷第14
    6頁所示之「vows」以下之英文字。
四、本院之判斷：
　　上訴人主張被上訴人同居於系爭公寓，違反其與甲○○間之忠
    貞契約，侵害其配偶權、人格權，造成其社會地位評價貶損
    及租金之損害，請求被上訴人不得同居、性交、乙○○遷出系
    爭公寓及賠償 ，被上訴人應連帶賠償等情。惟為被上訴人
    否認，並以上情置辯。是被上訴人有無前揭行為，侵害上訴
    人之配偶權、人格權？上訴人依民法第18條、第184條第1項
    前段、第185條第1項、第195條，及忠貞契約，請求如上訴
    聲明所示之事項，有無理由？為本件應審究之爭點，茲分述
    如下：
(一)按婚姻之效力，依夫妻共同之本國法；無共同之本國法時，
    依共同之住所地法；無共同之住所地法時，依與夫妻婚姻關
    係最切地之法律；關於由侵權行為而生之債，依侵權行為地
    法。涉外民事法律適用法第47條、第25條前段分別定有明文
    。查上訴人為美國國民，與我國國民甲○○於00年0月00日在
    美國田納西州舉行公開儀式結婚，並於同年0月00日於我國
    辦理結婚登記，婚姻關係現存續中。兩人婚後共同居住於共
    同居所等情，為兩造所不爭執（不爭執事項㈠）；而上訴人
    主張侵權行為地係系爭公寓。依前揭規定，本件準據法自應
    依上訴人與甲○○共同之住所地法，暨侵權行為地法即我國法
    為判斷依據，合先敘明。  
(二)次按人格權受侵害時，得請求法院除去其侵害；有受侵害之
    虞時，得請求防止之。前項情形，以法律有特別規定者為限
    ，得請求損害賠償或慰撫金。因故意或過失，不法侵害他人
    之權利者，負損害賠償責任；數人共同不法侵害他人之權利
    者，連帶負損害賠償責任。不法侵害他人之身體、健康、名
    譽、自由、信用、隱私、貞操，或不法侵害其他人格法益而
    情節重大者，被害人雖非財產上之損害，亦得請求賠償相當
    之金額，民法第18條、第184條第1項前段、第185條第1項、
    第195條第1項前段分別定有明文。又侵權行為之成立，須行
    為人因故意過失不法侵害他人權利，亦即行為人須具備歸責
    性、違法性，並不法行為與損害間有因果關係，始能成立，
    且主張侵權行為損害賠償請求權之人，對於侵權行為之成立
    要件應負舉證責任（最高法院100年度台上字第328號判決意
    旨參照）。
(三)查上訴人與甲○○於00年0月00日結婚，二人於103年7月分居
    ，甲○○於106年6月17日購買系爭公寓，於同年7月11日，移
    轉登記於甲○○名下，甲○○於同年7月16日將戶籍遷入系爭公
    寓之地址，乙○○則設籍於臺南市○區○○街000巷00號等情，有
    被上訴人之個人戶籍資料、建物登記第一類謄本（原審補字
    卷第29頁、訴字卷第13、15頁）可參。系爭公寓屋內之裝潢
    ，係由○○設計所設計施作，○○設計之臉書上曾於109年10月2
    8日發表文章及照片予不特定人分享等情，有○○設計臉書之
    文章及照片可佐（原審補字卷第31至145頁），堪認屬實。
(四)上訴人雖主張前揭○○設計所發表之文章，係由乙○○撰寫，並
    常以「我們」、「另一半」等詞，且其臉書上之屋頂花園照
    片，出現在系爭照片中，另亦有數張照片與系爭公寓內部相
    似，顯見被上訴人有在系爭公寓同居之事實云云，並提出○○
    設計發表之文章、照片、筆錄、書狀、乙○○臉書專頁照片、
    判決、財產查詢清單、證書及租屋資訊、系爭公寓照片、藍
    花楹臉書貼文、答辯狀等件為證（原審補字卷第31至587頁
    、本院卷第87至106頁、第169至171頁）。 惟查：
１、證人即○○設計之實際負責人方○○證稱：系爭公寓係由甲○○向
    我父親購買，由甲○○委託我設計施作內部裝潢，費用也是他
    付的，文章係我花了很多心思，參考一些文章寫的，雖然上
    面是記載經業主同意轉發，但其實是廣告手法，系爭照片係
    我請攝影師去拍攝的，而其中他處屋頂花園照片（原審補字
    卷第43頁）係甲○○向其友人商借而提供的。而內部裝潢材質
    、油漆顏色、玄關壁燈款式、木質層板都是我決定的，我不
    知道被上訴人二人之關係，也沒看到被上訴人二人同居過夜
    或發生性行為等語（原審訴字卷第165至174頁）。方○○所述
    內容詳細，且從文章之內容及相片觀之，符合其證述之廣告
    手法，其證述應為可採，上訴人爭執方○○證言之可信性云云
    ，尚非可採。故上訴人主張前揭文章係由乙○○所撰寫云云，
    尚屬無據，其以○○設計發表之文章、照片證明被上訴人有同
    居之事實云云，自屬無據。
２、又縱乙○○之臉書上，曾出現相同之屋頂花園照片（原審補字
    卷第497頁），或在其臉書張貼數張疑似系爭公寓內部之照
    片（原審補字卷第499、531頁），然其並未表示係其住處照
    片，且其戶籍並非設籍在系爭公寓之地址，難認其居住在系
    爭公寓，自亦無法證明被上訴人有同居在該處之事實。又乙
    ○○固曾於臉書上表示名為Megan之哈士奇犬於109年00月00日
    過世（原審補字卷第513頁），甲○○亦於其臉書表示其鍾愛
    之哈士奇犬Megan於109年00月00日過世（原審補字卷第517
    頁），縱被上訴人係喜愛同1隻哈士奇犬，亦不得憑此推論
    被上訴人間有逾越朋友之親密同居關係或發生性行為之事實
    。上訴人另稱比對○○設計之文章（原審補字卷第31至37頁）
    與乙○○臉書之文章，與被上訴人之生活軌跡相符；而乙○○在
    臉書經營「○○○-純素料理烘焙工作室」，該臉書內容均係乙
    ○○所撰寫，文章之內容可證明乙○○住在系爭公寓云云，並提
    出○○設計貼文、照片、○○○臉書貼文為證（本院卷第87至106
    頁），惟從該等貼文、照片無從證明被上訴人有同居於系爭
    公寓之事實，上訴人此部主張仍屬無據。
３、綜上，上訴人單憑被上訴人及○○設計臉書上之照片或有重疊
    、相似之事實，再以臉書文章係由乙○○撰寫為由，推論被上
    訴人有同居甚至發生性行為之事實，卻未提出上訴人一同出
    遊、深夜逗留系爭公寓或彼此牽手、親吻等親密動作之照片
    為證，上訴人主張被上訴人有同居及發生性行為之事實，尚
    非可採。
(四)上訴人既無從證明被上訴人有同居於系爭公寓或性交等侵害
    配偶權之事實，則其主張甲○○違反忠貞契約，被上訴人侵害
    其配偶權、人格權，造成其社會地位評價貶損及租金之損害
    云云，自屬無據。其請求被上訴人不得同居、性交等行為、
    乙○○遷出系爭公寓等行為及賠償，被上訴人連帶賠償等情，
    均屬無據。 
五、從而，上訴人依民法第18條、第184條第1項前段、第185條
    第1項、第195條，及忠貞契約關係，為上訴聲明內容之請求
    ，均為無理由，應予駁回。原審為上訴人敗訴之判決，並駁
    回其假執行之聲請，核無不合。上訴意旨指摘原判決不當，
    求予廢棄改判，為無理由，應駁回其上訴。
六、本件事證已臻明確，兩造其餘攻擊、防禦方法及舉證，核與
    判決之結果不生影響，爰不一一論述，併此敘明。
七、據上論結，本件上訴為無理由，依民事訴訟法第449條第1項
    、第78條，判決如主文。
中　　華　　民　　國　　111 　年　　8 　　月　　16　　日
                  民事第二庭  審判長法  官  吳上康

                                    法  官  林育幟

                                    法  官  黃義成
上為正本係照原本作成。
上訴人如不服本判決，應於收受送達後20日內向本院提出上訴書
狀，其未表明上訴理由者，應於提出上訴後20日內向本院補提出
理由書狀（均須按他造當事人之人數附繕本），上訴時應提出委
任律師或具有律師資格之人之委任狀；委任有律師資格者，另應
附具律師資格證書及釋明委任人與受任人有民事訴訟法第466條
之1第1項但書或第2項（詳附註）所定關係之釋明文書影本。如
委任律師提起上訴者，應一併繳納上訴審裁判費。
被上訴人不得上訴。　　　　　　　　　　　　　　　　　　　
中　　華　　民　　國　　111 　年　　8 　　月　　16　　日

                                    書記官  翁倩玉

【附註 】
民事訴訟法第466條之1：
⑴對於第二審判決上訴，上訴人應委任律師為訴訟代理人。但上
  訴人或其法定代理人具有律師資格者，不在此限。
⑵上訴人之配偶、三親等內之血親、二親等內之姻親，或上訴人
　為法人、中央或地方機關時，其所屬專任人員具有律師資格並
　經法院認為適當者，亦得為第三審訴訟代理人。
民事訴訟法第466條之2第1項：
  上訴人無資力委任訴訟代理人者，得依訴訟救助之規定，聲請
  第三審法院為之選任律師為其訴訟代理人。